臺灣桃園地方法院行政訴訟判決　
111年度交字第500號
原      告  林煥哲  
被      告  桃園市政府交通事件裁決處
                      設桃園市○○區○○路00號7~8樓
代  表  人  張丞邦    住同上
訴訟代理人  黃一鳴律師
上列當事人間交通裁決事件，原告不服民國111年10月3日桃交裁
罰字第58-DG0000000號裁決，提起行政訴訟，本院判決如下：
    主  文
原告之訴駁回。
訴訟費用新臺幣叁佰元由原告負擔。
    事實及理由
壹、程序部分
一、本件原告不服被告於民國111年10月3日桃交裁罰字第58-DG0
    000000號裁決書（下稱原處分）所為之裁決，向本院提起撤
    銷訴訟，依兩造書狀所述各節及卷內資料所示，本件事證已
    臻明確，本院認無經言詞辯論之必要，爰依行政訴訟法第23
    7 條之7 之規定，不經言詞辯論而為判決。
貳、實體部分
一、事實概要：
    原告於111年8月5日15時36分許，駕駛車牌號碼000-0000號
    自用小客貨車（下稱系爭車輛），行經桃園市○○區○○路000
    號旁、限速為時速50公里之路段，為桃園市政府警察局八德
    分局八德交通分隊員警以非固定式照相及測速儀器取得證據
    資料後，認其有駕車而超速20公里以內之違規行為，對上開
    車輛所有人即原告逕行舉發，並通知原告應於111年9月29日
    前到案，嗣原告於同年8月22日提出陳述意見，被告仍認其
    有「汽車駕駛人行車速度，超過規定之最高限速20公里以內
    」，依道路交通管理處罰條例（下稱道交條例）第40條、第
    63條第1項第1款規定，以原處分對原告裁處新臺幣（下同）
    1,600元罰鍰，並均記違規點數1點。該裁決書於同年10月3
    日送達原告後，原告不服，遂於同日提起本件行政訴訟。
二、本件原告主張：
  ㈠本件舉發程序違反內政部警政署交通違規稽查與輕微違規勸
    導作業注意事項，執行非固定式測速照相人員需穿著制服，
    非經主管機關核准，不得以便衣執勤。使用非巡邏車執勤時
    ，車輛需有明顯辨識，執勤地點及項目應經主管機關核定。
    案發當日，八德分局員警執勤明顯違反正當行政程序，違法
    舉發超速等語。
  ㈡並聲明：原處分撤銷。
三、被告則答辯以：
　㈠按道交條例第7條之2第1項第7款規定：「汽車駕駛人之行為
    有下列情形之一，當場不能或不宜攔截製單舉發者，得逕行
    舉發：七、經以科學儀器取得證據資料證明其行為違規。」
    、第2項第9款規定：「前項第七款之科學儀器應採固定式，
    並定期於網站公布其設置地點。但汽車駕駛人之行為屬下列
    情形之一者，不在此限：九、行車速度超過規定之最高速限
    或低於規定之最低速限。」、第3項規定：「對於前項第九
    款之違規行為，採用固定或非固定式科學儀器取得證據資料
    證明者，於一般道路應於一百公尺至三百公尺間，於高速公
    路、快速公路應於三百公尺至一千公尺間，明顯標示之；其
    定點當場攔截製單舉發者，亦同。」、第40條規定：「汽車
    駕駛人，行車速度，超過規定之最高時速，或低於規定之最
    低時速，除有第四十三條第一項第二款情形外，處新臺幣一
    千二百元以上二千四百元以下罰鍰。」、第63條第1項第1款
    規定：「汽車駕駛人有下列各款所列條款之一者，除依原條
    款處罰鍰外，並予記點：一、有第四十條…記違規點數一點
    。」。
　㈡復按道路交通安全規則第93條第1項規定：「行車速度，依速
    限標誌或標線之規定，無速限標誌或標線者，應依下列規定
    ：一、行車時速不得超過五十公里。但在設有快慢車道分隔
    線之慢車道，時速不得超過四十公里，未劃設車道線、行車
    分向線或分向限制線之道路，時速不得超過三十公里。二、
    行經設有彎道、坡路、狹路、狹橋、隧道、學校、醫院標誌
    之路段、道路施工路段、泥濘或積水道路、無號誌之交岔路
    口及其他人車擁擠處所，或因雨霧致視線不清或道路發生臨
    時障礙，均應減速慢行，作隨時停車之準備。三、應依減速
    慢行之標誌、標線或號誌指示行駛。」。
　㈢末按道路交通標誌標線號誌設置規則第55條之2規定：「測速
    取締標誌『警52』 ，用以警告車輛駕駛人前方路段常有測速
    取締執法，促使行車速度不得超過道路規定之最高速限或低
    於規定之最低速限。本標誌設於測速取締執法路段前，一般
    道路應於一百公尺至三百公尺間，高速公路、快速公路應於
    三百公尺至一千公尺間。」、第85條第1項規定：「最高速
    限標誌『限5』，用以告示車輛駕駛人前方道路最高行車時速
    之限制，不得超速。設於以標誌或標線規定最高速限路段起
    點及行車管制號誌路口遠端適當距離處；里程漫長之路段，
    其中途得視需要增設之。」。
　㈣桃園市政府警察局八德分局111年10月18日德警分交字第1110
    039322號函略以：「…本案經再次檢視員警職務報告及相關
    佐證資料，旨車於111年8月5日15時36分許，駕駛旨揭車輛
    行經桃園市○○區○○路000號旁，經本分局員警架設移動式測
    速儀器測得時速66公里，超速16公里，違規屬實，爰依違反
    『道路交通管理處罰條例』(第40條)製開旨揭通知單逕行舉發
    ；另員警於勤務時段依規定穿著制服駕駛警用車輛於主管核
    定之執勤地點，勤務執行均依道路交通管理處罰條例、違反
    道路交通管理事件統一裁罰基準及處理細則等相關規定辦理
    ，處理程序上核無違誤…」。
　㈤本案使用雷射測速儀規格200Hz照相式，廠牌：KUSTOM SIGNA
    LS INC，型號：LASERCAM 4，器號：LE0147，係由經濟部標
    準檢驗局委託財團法人台灣商品檢測驗證中心於111年5月17
    日檢定合格，且有效期限至112年5月31日，檢定合格單號碼
    為M0GB0000000，有財團法人台灣商品檢測驗證中心雷射測
    速儀檢定合格證書1紙為證。本測速儀器有檢驗後發給之證
    書，自有相當之公信力，而雷射測速儀顯示原告車輛當時行
    車速度為每小時66公里，足認原告所有系爭車輛確有於111
    年8月5日15時36分許，以行車速度66公里之時速行駛於系爭
    路段之行為事實，堪可認定。而按交通警察製單舉發違反道
    路交通管理處罰條例所列之違規事實，本質上為行政處分，
    係公務員基於職務上之權力，依法就特定之具體事件所為之
    具公法上效果之單方面行政行為，基於公務員為公法上行為
    具有公信力之原則，該行政行為當可被推定為真正，其據以
    依法處分之事實認定亦為正確無誤。準此，原舉發員警舉發
    交通違規案件時，僅需確信當時儀器所測定之數據為真並無
    誤時，自可依法賦予之職權依法告發。
　㈥參照前開函所附職務報告，本件「警52」測速取締標誌距離
    員警測速點前約162公尺，符合前述相關規定，舉發機關依
    法舉發應無違誤。另原告主張舉發程序違反內政部警政署交
    通違規稽查與輕微違規勸導作業注意事項之部分，惟交通員
    警是否於明顯公開處執法，應以一般用路人之角度觀察，而
    非專以違規人之角度觀察。因此，員警不論係在一般人可以
    目視之路旁或跨越橋等處執行勤務，均屬在明顯公開處執法
    ，尚難指為隱匿拍攝。又關於交通員警就執勤地點及方式，
    交通法令並未設有明文之限制，均委由交通員警依據道路之
    設置情形、交通流量、交通事故發生頻率、一般用路權人之
    便利性、員警值勤的安全性等一切因素綜合判斷後，始決定
    執行取締勤務之地點，況法律要求駕駛人應遵守道路交通安
    全規則除有維持交通順暢之公益目的外，本兼及有保護用路
    權人生命、身體、健康法益之旨，實不應因執法單位有無取
    締行為、取締地點是否明顯、取締方式為何，而有所不同，
    即逕認員警此舉取締違規之方式、地點有何違反行政程序法
    第8條誠信原則(參照貴院110年度交字第15號行政判決、臺
    灣臺北地方法院109年度交字第335號行政判決)。本件員警
    採證地點屬一般公共、公開場合，屬在明顯處所公開執法，
    尚難指為隱匿拍攝。且內政部警政署交通違規稽查與輕微違
    規勸導作業注意事項業於108年12月31日經內政部警政署以
    交字第10801763712號函停止適用，違規行為時系爭注意事
    項既已停止適用，即無舉發機關未應依系爭注意事項規定違
    反依法行政原則之情形（臺中高等行政法院109年度交上字
    第80號判決意旨參照）。本件違規行為日即111年8月5日，
    系爭注意事項已停止適用，縱使舉發機關未依系爭注意事項
    規定，亦無違反依法行政原則之情形。
　㈦是以，系爭車輛因有「汽車駕駛人行車速度，超過規定之最
    高時速20公里以內」之情，是該當道交條例第40條規定所定
    要件。被告所為原處分，並無違法，原告訴請撤銷，並無理
    由。
　㈧並聲明：駁回原告之訴。
四、本院之判斷：
  ㈠本件應適用之法規及法理：
  ⒈按道交條例第40條規定：「汽車駕駛人，行車速度，超過規
    定之最高時速，或低於規定之最低時速，除有道路交通管理
    處罰條例第43條第1項第2款情形外，處1千2百元以上2千4百
    元以下罰鍰」；又同條例第63條第1項第1款規定:「汽車駕
    駛人有下列各款所列條款之一者，除依原條款處罰鍰外，並
    予記點：一、有…第四十條…情形之一者，各記違規點數一點
    。」。
　⒉次按，同條例第7條之2第1項第7款規定：「汽車駕駛人之行
    為有下列情形之一，當場不能或不宜攔截製單舉發者，得逕
    行舉發：…七、經以科學儀器取得證據資料證明其行為違規
    。」，第2項前段規定：「前項第七款之科學儀器應採固定
    式，並定期於網站公布其設置地點」，第3項規定：「對於
    前項第九款之違規行為(即行車速度超過規定之最高速限或
    低於規定之最低速限者），採用固定或非固定式科學儀器取
    得證據資料證明者，於一般道路應於一百公尺至三百公尺間
    ，於高速公路、快速公路應於三百公尺至一千公尺間，明顯
    標示之；其定點當場攔截製單舉發者，亦同。」，員警取締
    超速區分「固定式」及「非固定式」測速照相而有不同之正
    當行政程序：
  ⑴按汽車駕駛人之行為有經以科學儀器取得證據資料證明其行
    為違規之情形，當場不能或不宜攔截製單舉發者，得逕行舉
    發；前項第7 款之科學儀器應採固定式，並定期於網站公布
    其設置地點。但汽車駕駛人之行為屬行車速度超過規定之最
    高速限或低於規定之最低速限情形者，不在此限，道交條例
    第7 條之2 第1 項第7 款、第2 項第9 款分別定有明文。次
    按，對於前項第9 款之違規行為（即行車速度超過規定之最
    高速限或低於規定之最低速限），採用固定或非固定式科學
    儀器取得證據資料證明者，於一般道路應於100 公尺至300
    公尺間，於高速公路、快速公路應於300 公尺至1,000 公尺
    間，明顯標示之，道交條例第7 條之2 第3 項前段亦有明文
    。本件舉發員警以非固定式雷達測速照相儀拍攝原告超速之
    相片，此有桃園市政府警察局八德分局111年9月5日德警分
    交字第1110033030號函暨所附舉發違規照片、雷達測速儀檢
    定合格證書在卷（見本院卷第45至47頁）可參，因汽車駕駛
    人違規超速之行為稍縱即逝，無法當場攔截製單舉發，依前
    開規定，員警自得採用非固定式科學儀器取得證據資料後逕
    行舉發。
  ⑵再按員警逕行舉發取締超速違規，可區分為以「固定式」及
    「非固定式」測速照相採證二種情形，以「固定式」測速照
    相採證，應定期於警察局網站公布設置地點。至以「非固定
    式（移動式）」測速照相採證，雖無須在網站公布設置地點
    ，惟該執勤地點及項目應經主管核定，且應穿著制服在明顯
    處所公開執法、使用巡邏車輛或有明顯標識之車輛。上開規
    定之目的無非係要求員警無論以固定式或非固定式測速照相
    採證，均須使駕駛人知悉員警在特定地點執行取締超速違規
    （固定式係以公布網站方式告知駕駛人，非固定式則以穿著
    制服、使用巡邏車輛或明顯標識車輛之方式公開執法）。依
    卷附桃園市政府警察局八德分局111年10月18日德警分交字
    第1110039322號函暨所附員警職務報告、桃園市政府警察局
    交通警察大隊八德分隊勤務分配表（見本院卷第37至40頁）
    所示，本件舉發員警於勤務時段依規定穿著制服駕駛警用車
    輛於主管核定之執勤地點，以架設移動式測速儀器測得系爭
    車輛時速66公里，超速16公里，舉發程序並無違誤。
  ㈡本件員警以「非固定式」測速照相取締超速，並不違反逕行
    舉發之正當行政程序：
  ⒈本件兩造並不爭執有如事實概要欄所示之事實，原告亦不爭
    執前開遭舉發違規之系爭車輛駕駛人確為其本人，復有舉發
    通知單、採證照片、原處分、汽車車籍查詢各1份附卷（見
    本院卷第46、49、53至55頁）可稽，自堪信屬實。而原告既
    以前詞指摘原處分並請求予以撤銷，是本件之爭執在於：在
    該路段之桃園市○○區○○路000號旁之舉發地點與警告牌設置
    位置的距離是否於100至300公尺間放置標誌？
  ⒉經查：
  ⑴本件採證攝得原告有超速駕駛系爭車輛違規行為之非固定式
    雷達測速儀，業據經濟部標準檢驗局委託財團法人台灣商品
　　檢測驗證中心依規定於111年5月17日辦理檢定合格在案，有
    效期限為112年5月31日，有雷達測速儀檢定合格證書影本1
    份附卷(見本院卷第48頁）可稽，可認本件雷達測速儀器於
    案發時，功能運作正常，其精準度毋庸置疑。而本件「警52
    」測速取締標誌位於員警測速點前約162公尺，此有桃園市
    政府警察局八德分局111年9月21日德警分交字第1110034488
    號函暨所附違規採證照片、警52警示牌當日擺放位置照片（
    尚未到三清宮）及牌面與違規地點相對位置距離公尺圖示說
    明資料、員警職務報告等在卷（見本院卷第39、41至44頁）
    可佐，符合非固定式科學儀器取得證據資料證明者，於一般
    道路應於100公尺至300公尺間明顯標示之規定。
　⑵另原告主張舉發程序違反內政部警政署交通違規稽查與輕微
    違規勸導作業注意事項之部分，惟交通員警是否於明顯公開
    處執法，應以一般用路人之角度觀察，而非專以違規人之角
    度觀察。因此，員警不論係在一般人可以目視之路旁或跨越
    橋等處執行勤務，均屬在明顯公開處執法，尚難指為隱匿拍
    攝。又關於交通員警就執勤地點及方式，交通法令並未設有
    明文之限制，均委由交通員警依據道路之設置情形、交通流
    量、交通事故發生頻率、一般用路權人之便利性、員警值勤
    的安全性等一切因素綜合判斷後，始決定執行取締勤務之地
    點，況法律要求駕駛人應遵守道路交通安全規則除有維持交
    通順暢之公益目的外，本兼及有保護用路權人生命、身體、
    健康法益之旨，實不應因執法單位有無取締行為、取締地點
    是否明顯、取締方式為何，而有所不同，即逕認員警此舉取
    締違規之方式、地點有何違反行政程序法第8條誠信原則。
    本件員警採證地點屬一般公共、公開場合，屬在明顯處所公
    開執法，尚難指為隱匿拍攝。且內政部警政署交通違規稽查
    與輕微違規勸導作業注意事項業於108年12月31日經內政部
    警政署以交字第10801763712號函停止適用，違規行為時系
    爭注意事項既已停止適用，即無舉發機關未應依系爭注意事
    項規定違反依法行政原則之情形。查本件違規行為日即111
    年8月5日，系爭注意事項已停止適用，縱使舉發機關未依系
    爭注意事項規定，亦無違反依法行政原則之情形。
　⑶綜上，足證該非固定式雷達測速儀器之前方約162公尺處，確
    有依同條例第7條之2第3項規定設置明顯表示該路段使用科
    學儀器取證超速違規行為之標誌。而依道路交通標誌標線號
    誌設置規則第55條之2規定，測速取締標誌「警52」，係用
    以警告車輛駕駛人前方路段常有測速取締執法，促使行車速
    度不得超過道路規定之最高速限或低於規定之最低速限。是
    系爭車輛確有超速20公里以內，違反道交條例第40條規定之
    違規事實。又違反道路交通管理事件統一裁罰基準表中就汽
    車駕駛人行車速度超過規定之裁罰，明列汽車駕駛人超過規
    定之最高時速20公里以內，並於期限內繳納或到案聽候裁決
    者，處罰鍰1,600元並記違規點數1點，且原告在期限內到案
    聽候裁決，故依道交條例第40條、第63條第1項第1款等規定
    ，並基於平等原則而參照前述統一裁罰基準表為裁量，以原
    處分裁處原告罰鍰1,600元、記違規點數1點，核無違誤。
　㈢綜上所述，原處分並無違法，原告訴請撤銷為無理由，應予
    駁回。
五、本件兩造其餘主張、攻擊防禦及證據，均不影響前述判斷結
    果，爰不予一一論述，併此敘明。
六、本件第一審裁判費為300元，應由原告負擔，爰確定第一審
    訴訟費用額如主文第2項所示。
七、本件訴訟費用額確定為第一審裁判費300 元，爰依行政訴訟
    法第98條第1 項規定，由敗訴之原告負擔。
中　　華　　民　　國　　111 　年　　12　　月　　20　　日
                  行政訴訟庭  法　官　徐  培  元
上為正本係照原本作成。
如不服本判決，應於判決送達後20日內，向本院提出上訴狀並表
明上訴理由（原判決所違背之法令及其具體內容或依訴訟資料可
認為原判決有違背法令之具體事實），其未載明上訴理由者，應
於提出上訴後20日內向本院補提理由書（上訴狀及上訴理由書均
須按他造人數附繕本，如未按期補提上訴理由書，則逕予駁回上
訴），並應繳納上訴裁判費新臺幣750元。
中　　華　　民　　國　　111 　年　　12　　月　　20　　日
                              書記官  吳  文  彤